臺北高等行政法院判決
　　　　　　　　　　　　　　　　　　 96年度訴字第01031號
　　　　　　　　　　　　　　　.
原　　　告　甲○○
被　　　告　財政部臺北市國稅局
代　表　人　凌忠嫄（局長）住同上
訴訟代理人　乙○○
上列當事人間因綜合所得稅事件，原告不服財政部中華民國96年
1 月24日台財訴字第09500597040 號（案號：第00000000號）訴
願決定，提起行政訴訟。本院判決如下：
　　主  文
原告之訴駁回。
訴訟費用由原告負擔。
　　事  實
一、事實概要：原告民國（下同）93年度綜合所得稅結算申報，
    於列舉扣除額項下列報捐贈台北縣中和市上寶禪寺（下稱上
    寶禪寺）納骨塔位永久使用權予台北縣烏來鄉公所（下稱烏
    來鄉公所）之捐贈扣除額新台幣（下同）2,380,000 元（下
    稱系爭捐贈扣除額），被告初查全數予以剔除，核定原告93
    年度綜合所得總額為5,488,029 元，淨額4,514,908 元，補
    徵稅額696,781 元。原告不服，申請復查，經被告95年10月
    20日財北國稅法字第0950240923號復查決定書（下稱原處分
    ）駁回；原告仍不服，向財政部提起訴願，遭決定駁回後，
    遂向本院提起本件行政訴訟。
二、兩造聲明：（原告於準備期日及言詞辯論期日均未到場，依
    其起訴狀之聲明及陳述記載）
  (一)原告聲明：訴願決定及原處分均撤銷。
  (二)被告聲明：駁回原告之訴。
三、兩造之爭點：
    本件之爭執，在於被告否准原告列報為列舉扣除額，於法是
    否有據？
  　(一)原告主張之理由：
    1.原告於申報93年度綜合所得稅時，列報上寶禪寺納骨塔永
      久使用權價值2,380,000 元捐贈烏來鄉公所，並於93年底
      收到烏來鄉公所93年12月6 日北縣烏民字第0930012711號
      之感謝函證明收受捐贈無誤，始依所得稅法第17條第1 項
      第2 款第2 目之1 規定核實申報減除。
    2.按原告當時捐贈烏來鄉公所時，均檢附相關證明文件，完
      成捐贈程序。捐贈當時烏來鄉公所亦未表示受贈地點之納
      骨塔為未申請立案之納骨塔，且以上開感謝函表示完成捐
      贈程序，原告始依所得稅法相關規定辦理扣抵，至此，原
      告之責任應已完結。
    3.烏來鄉公所遲至94年9 月22日去函財政部台灣省北區國稅
      局中和稽徵所中和二字第0941029859號函剔除系爭捐贈扣
      除額時，表示93年度的捐贈程序尚未完備，且受贈地點之
      納骨塔位非合法設置之納骨塔，原告認為此舉已違反行政
      法原理之信賴保護原則，緣烏來鄉公所先以正式感謝公文
      通知原告，表示已收受捐贈之納骨塔位，該感謝函理應可
      視為行政決定之一種，依常例原則，行政機關於收受捐贈
      時，如被捐贈物有相關法令之規定，理應先行完成查證程
      序後，才以行政通知方式告知捐贈人程序完成，烏來鄉公
      所未於受贈之時進行查證，又於受贈完成9 個月後始告知
      稅捐稽徵單位捐贈不合法令規定，且迄今未以任何公文書
      通知原告，顯有行政疏失或規避相關行政責任之嫌。
    4.原告因上開情事，遭被告核定93年度全年所得額5,488,02
      9 元，淨額為4,514,908 元，應補稅額696,781 元，原告
      不服，陳請撤銷處分。
  (二)被告主張之理由：
    1.按「捐贈：對於教育、文化、公益、慈善機構或團體之捐
      贈總額最高不超過綜合所得總額20﹪為限。但有關國防、
      勞軍之捐贈及對政府之捐獻，不受金額之限制。」為所得
      稅法第17條第1 項第2 款第2 目之1 所明定。次按「一、
      個人以符合殯葬管理條例設置之骨灰（骸）存放設施捐贈
      政府、公益、慈善機構或團體，已提出骨灰（骸）存放設
      施之取得成本確實證據者，其綜合所得稅捐贈列舉扣除金
      額之計算，依所得稅法第17條第1 項第2 款第2 目第1小
      目之規定核實減除；未能提出取得成本確實證據者，由稽
      徵機關依查得之資料認定之。二、個人以未符合殯葬管理
      條例設置之骨灰（骸）存放設施捐贈者，無前揭所得稅法
      規定之適用。」為財政部94年7 月8 日台財稅字第094045
      42230 號函所明釋
    2.本件原告93年度將上寶禪寺納骨塔永久使用權捐贈烏來鄉
      公所，列報捐贈扣除額2,380,000 元，被告以上寶禪寺之
      納骨塔位係不符合殯葬管理條例設置之骨灰（骸）存放設
      施，予以剔除。
    3.原告主張其捐贈烏來鄉公所已完成捐贈程序，嗣於捐贈完
      成數月後始告知捐贈不合法令規定，顯違反信賴保護原則
      云云，資為爭議。
    4.查原告於93年度捐贈上寶禪寺納骨塔位永久使用權予烏來
      鄉公所，捐贈事實雖堪認定，惟上寶禪寺並未依原「臺灣
      省喪葬設施設置管理辦法」（93年1 月1 日已廢止）或現
      行之「殯葬管理條例」等相關規定，申請主管機關核准設
      置，非屬臺北縣政府登記有案之私立骨灰（骸）存放設施
      ，有臺北縣政府94年8 月3 日北府民殯字第0940560848號
      函附卷可稽，從而被告以系爭捐贈之納骨塔位未符合殯葬
      管理條例規定設置之骨灰（骸）存放設施，否准認列系爭
      捐贈，洵無不合。又前揭財政部94年7 月8 日台財稅字第
      09404542230 號函釋意旨，係財政部基於中央財稅主管機
      關職權，依所得稅法第17條第1 項第2 款第2 目第1 小目
      規定之意旨，並兼顧租稅公平，為執行綜合所得稅之課徵
      所為必要之釋示，參諸司法院釋字第287 號解釋意旨，應
      自法規生效之日起有其適用，被告以系爭納骨塔位未符合
      前揭財政部函釋意旨，否准認列系爭捐贈扣除額，並無違
      誤，亦未違反信賴保護原則，原告所訴顯有誤解，核無足
      採。
　　理  由
一、本件訴訟程序進行中，被告之代表人已由許虞哲變更為凌忠
    嫄，此有行政院96年8 月3 日院授人力字第09600256721 號
    令在卷可按，茲由新任代表人具狀聲明承受訴訟，核無不合
    ，應予准許。
二、本件原告經合法通知，無正當理由未於言詞辯論期日到場，
    核無民事訴訟法第386 條各款所列情形，爰依行政訴訟法第
    218 條準用民事訴訟法第385 條第1 項前段，由被告聲請而
    為一造辯論判決。
三、原告起訴主張：原告於93年間以2,380,000 元，購買28個上
    寶禪寺納骨塔位永久使用權，捐贈予烏來鄉公所，並已於93
    年12月1 日登記予該所在案，原告乃於93年度綜合所得稅結
    算申報時列報為列舉扣除額，詎被告以烏來鄉公所於94年9
    月22日函知捐贈程序尚未完備，已函知退還為由，違法予以
    全數剔除，為此訴請如聲明所示云云。
四、被告則以：原告捐贈之系爭納骨塔，未符合殯葬管理條例設
    置之骨灰（骸）存放設施之規定，被告告否准其列報系爭捐
    贈扣除額並無不合等語置辯，求為判決駁回原告之訴。
五、按所得稅法第13條規定：「個人之綜合所得稅，就個人綜合
    所得總額，減除免稅額及扣除額後之綜合所得淨額計徵之。
    」第17條第1 項第2 款第2 目第1 小目規定：「按前3 條規
    定計得之個人綜合所得總額，減除下列免稅額及扣除額後之
    餘額，為個人之綜合所得淨額：…二、扣除額：納稅義務人
    就下列標準扣除額或列舉扣除額擇一減除外，並減除特別扣
    除額：…(二)列舉扣除額：1.捐贈：對於教育、文化、公益、
    慈善機構或團體之捐贈總額最高不超過綜合所得總額20% 為
    限。但有關國防、勞軍之捐贈及對政府之捐獻，不受金額之
    限制。」
六、本件兩造不爭原告於93年間委託台北縣上寶慈善協會，捐贈
    系爭28個上寶禪寺納骨塔位永久使用權與烏來鄉公所，嗣台
    北縣烏來鄉公所於94年9 月底分批函知各捐贈人退還等情，
    並有台北縣烏來鄉公所93年12月6 日北縣烏民字第09300127
    11號函、93年11月26日北縣烏民字第0930012246號函、94年
    8 月31日北縣烏民字第0940008333號函及94年9 月13日北縣
    烏民字第094000 8623 號函在原處分卷頁29-30 及34-36 可
    稽，堪認為真實。
七、是本件之爭執，在於被告否准原告列報為列舉扣除額，於法
    是否有據？
  (一)按91年7 月17日制定公布之殯葬管理條例第72條規定：「本
    條例公布施行前，寺廟或非營利法人設立5 年以上之公私立
    公墓、骨灰（骸）存放設施得繼續使用。但應於2 年內符合
    本條例之規定。」
  (二)財政部94年7 月8 日台財稅字第09404542230 號令：「一、
    個人以符合殯葬管理條例設置之骨灰（骸）存放設施捐贈政
    府、公益、慈善機構或團體，已提出骨灰（骸）存放設施之
    取得成本確實證據者，其綜合所得稅捐贈列舉扣除金額之計
    算，依所得稅法第17條第1 項第2 款第2 目第1 小目之規定
    核實減除；未能提出取得成本確實證據者，由稽徵機關依查
    得之資料認定之。二、個人以未符合殯葬管理條例設置之骨
    灰（骸）存放設施捐者，無前揭所得稅法規定之適用。」核
    係財政部基於中央財稅主管機關職權，依所得稅法第17條第
    1 項第2 款第2 目之1 規定之意旨，為兼顧租稅公平及執行
    綜合所得稅之課徵所為必要之釋示，並未於法令規定外，另
    行創設新的權利、義務，依司法院釋字第287 號解釋意旨，
    自應自所解釋法律之生效日起有其適用，此並非溯及既往，
    合先指明。
  (三)查台北縣烏來鄉公所於94年8 月31日北縣烏民字第09400083
    33號函台北縣上寶協會略以：「主旨：有關貴會會員擬捐贈
    本所『中和上寶禪寺』納骨塔位乙案，因過戶程序，尚未完
    備，將全數予以停止辦理受贈事宜。說明：…二、又上寶禪
    寺坐落土地……及建物皆經臺灣板橋地方法院查封在案，本
    所決定停止辦理受贈事宜……」等語，原告所為之捐贈於程
    序上已有不盡完全之處。何況，不論原告與受贈單位間之贈
    與程序完成與否，原告捐贈系爭骨灰（骸）存放設施所在之
    上寶禪寺，應依殯葬管理條例第72條規定自91年7 月17日該
    條例公布施行2 年內使其設置、擴充、增建及經營等符合該
    條例規定。然經依原處分卷頁37所附之臺北縣政府94年8 月
    12日函稱：「上寶禪寺查無依原『臺灣省喪葬設施設置管理
    辦法』（已廢止）或依現行之『殯葬管理條例』等相關規定
    ，申經主管機關核准設置之資料可稽，並非本府登記有案之
    私立骨灰（骸）存放設施。」等語，是系爭捐贈標的物既非
    合法之骨灰（骸）存放設施，則其在市場顯不易流通，交易
    價值甚低，被告依前揭財政部94年7 月8 日台財稅字第0940
    4542230 號令二、之規定，認不得列報為捐贈扣除額，洵屬
    有據。至原告主張台北縣烏來鄉公所未於受贈前查證，顯有
    行政疏失一節，核屬原告與台北縣烏來鄉公所間之關係，與
    原處分之合法性無涉，併此指明。
八、綜上所述，原處分對於被告核定否准認列原告列報列舉捐贈
    系爭納骨塔位之扣除額2,380,000 元，並無違誤，訴願決定
    遞予維持，亦無不合，原告仍執前詞，訴請撤銷，為無理由
    ，應予駁回。
據上論結，本件原告之訴為無理由，爰依行政訴訟法第98條第1
項前段、第218 條、民事訴訟法第385 條第1 項前段，判決如主
文。
中　　華　　民　　國　　96　　年　  10　　月　  11　  日
                  第五庭審判長法  官　張  瓊  文
                              法  官　蕭  忠  仁
                              法  官　王  碧  芳
上為正本係照原本作成。
如不服本判決，應於送達後20日內向本院提出上訴狀並表明上訴
理由，如於本判決宣示後送達前提起上訴者，應於判決送達後20
日內補提上訴理由書（須按他造人數附繕本）。
中　　華　　民　　國　　96　　年　　10　  月　  12　  日
            　　　　　　　　　書記官  徐  子  嵐
